【裁判字號】    96,訴,2073
【裁判日期】    970805
【裁判案由】    返還土地
【裁判全文】
臺灣桃園地方法院民事判決              96年度訴字第2073號
原      告  甲○○
訴訟代理人  劉  楷律師
            李德正律師
被      告  乙○○
訴訟代理人  葉民文律師
複  代理人  呂瑞貞律師
上列當事人間請求返還土地事件，本院於民國九十七年七月二十
二日言詞辯論終結，判決如下：
    主  文
原告之訴及假執行之聲請均駁回。
訴訟費用由原告負擔。
    事  實
壹、程序方面
一、按訴狀送達後，原告不得將原訴變更或追加他訴。但有下列
    各款情形之一者，不在此限：二、請求之基礎事實同一者；
    三、擴張或減縮應受判決事項之聲明者，民事訴訟法第 255
    條第 1項第2款、第3款分別定有明文。所謂請求之基礎事實
    同一，係指變更或追加之訴與原訴之主要爭點有共同性，各
    請求利益之主張在社會上可認為同一或關聯，而就原請求之
    訴訟及證據資料，於審理繼續進行在相當程度範圍內具有同
    一性或一體性，得期待於後請求之審理予以利用，俾先後兩
    請求在同一程序得加以解決，避免重複審理，進而統一解決
    紛爭。
二、查本件原告起訴時之先位聲明係依民法第 259條規定，請求
    （一）被告應將坐落桃園縣中壢市○○段24、25、25-1、27
    及33地號，權利範圍均為7萬2000分之1430之土地返還予原
    告；（二）願供擔保請准為假執行；備位聲明則依民法第36
    7條規定，請求（一）被告應給付原告新台幣（下同）118萬
    9000 元，及自民國96年11月8日起至被告實際清償之日止，
    按週年利率百分之5計算之利息；（二）願供擔保請准為假
    執行。嗣於訴訟進行中將先位聲明變更為：（一）被告應將
    坐落桃園縣中壢市○○段24地號，權利範圍為7萬2000分之
    1430、桃園縣中壢市○○段25地號，權利範圍為「720分之
    25」、桃園縣中壢市○○段25-1地號，權利範圍為「720分
    之25」、桃園縣中壢市○○段27地號，權利範圍為「7萬
    2000分之982」、桃園縣中壢市○○段33地號，權利範圍為
    「7萬2000分之851」（下稱系爭5筆土地）之土地移轉登記
    予原告；備位聲明則同前。經查，原告變更之先位聲明僅係
    擴張或減縮其請求移轉登記之土地的應有部分權利範圍，且
    該變更後之聲明與原訴之請求間具有共同性，在社會生活尚
    可認為關連，而就原請求之訴訟及證據資料，於審理繼續進
    行在相當程度範圍內具有一體性，得期待於後請求之審理予
    以利用，故其變更之先位聲明與原訴之基礎事實顯屬同一，
    另並減縮先位第2項應受判決事項之聲明。是原告所為訴之
    聲明之變更、減縮，既符合民事訴訟法第255條第1項第2款
    、第3款規定，揆諸首揭說明，應予准許，合先敘明。
貳、實體方面
一、本件原告起訴主張：
（一）伊於92、93年間陸續向被告借款，每次借款時均係由伊簽
      發本票交付被告以為擔保，被告則交付現金予伊。上開期
      間原告雖簽發金額總計495 萬3 千元之本票予被告，惟被
      告並非於伊每次借款時，均按伊所簽發本票上所記載之相
      同金額交付現金予伊，是原告於上開期間自被告處所取得
      之總金額僅303 萬元，並不足本票所載之總金額，則雙方
      於92、93年間實際上僅成立303 萬元之消費借貸契約。又
      原告為償還上述303 萬元之借款，與被告於94年11月17日
      就伊所有系爭5 筆土地訂定不動產買賣契約，約定原告應
      將系爭土地之所有權移轉予被告，被告應給付每坪1 萬元
      ，總計421 萬9 千元之價金予原告，於與原告前開對被告
      所負303 萬元之消費借貸債務相抵銷後，被告尚須給付原
      告118 萬9 千元之不動產買賣價金。詎自94年12月8 日原
      告將系爭5 筆土地之所有權移轉登記予被告至今，被告仍
      未將抵銷後所剩餘之118 萬9 千元價金給付予原告，故原
      告於96年11月7 日通知並限期催告被告於收到存證信函日
      起7 日內給付積欠之價金，如逾期未履行即以該存證信函
      作為解除買賣契約之意思表示，然被告於同年月8 日收受
      通知後，迄今仍未履行，系爭不動產買賣契約已解除等語
      ，爰依民法第259 條之規定，先位請求被告返還系爭土地
      ，如鈞院認先位請求無理由，則依民法第367 條之規定及
      系爭不動產買賣契約之約定，請求被告給付買賣價金118
      萬9 千元。
（二）並聲明：
      1.先位聲明：
        被告應將坐落桃園縣中壢市○○段24地號（權利範圍為
        7 萬2000分之1430）、同段25地號（權利範圍為720 分
        之25）、同段25-1地號（權利範圍為720 分之25）、同
        段27地號（權利範圍為7 萬2000分之982） 、同段33地
        號（權利範圍為7 萬2000分之851） 之土地所有權移轉
        登記予原告。
      2.備位聲明：
       (1) 被告應給付原告118 萬9000元，及自96年11月8 日
           起至被告實際清償之日止，按週年利率百分之5 計
           算之利息。
       (2)願供擔保請准為假執行。
二、被告則以：原告因積欠訴外人王彭喜妹100 餘萬元，並設定
    150 萬元之抵押權予王彭喜妹，又自91年起陸續向被告借款
    ，迨至92年5 月間，原告因無力清償上開債務，乃主動向被
    告表示願將其所有系爭5 筆土地及同段第764-1 地號、第76
    4- 2地號、第26地號、第26-1地號共9 筆土地（下稱「原告
    9 筆土地」）出賣予被告，雙方遂於92年5 月24日正式簽約
    ，並約定購買上開土地之總價為465 萬元，且兩造業已於93
    年9 月1 日結清價金。又訴外人即原告之配偶黃玉鳳曾以本
    件系爭不動產買賣契約係流押契約應屬無效為由，提起確認
    買賣契約無效之訴，已經鈞院95年度重訴字第51號判決駁回
    其訴確定在案，是被告因而未就原告所寄發之存證信函再做
    回應等語資為抗辯，並聲明：如主文所示。
三、兩造不爭執之事項：
（一）原告於每次借款當時均簽發本票予被告以擔保借款，原告
      因借款而簽發本票時（如附表編號2-19），被告均係先扣
      除自票載發票日至到期日期間之利息後，方交付扣除利息
      後之餘款予原告。（見本院卷第143 頁至第144 頁）。
（二）原告於各次借款簽發本票後，即均未再給付任何利息予被
      告（見本院卷第148頁）。
（三）兩造於92年5 月24日簽訂系爭不動產買賣契約（見本院卷
      第93頁）。
（四）原告於93年9 月1 日簽立切結書，內容為：「本人甲○○
      所有玖筆土地坐落中壢市○○段同不動產買賣契約書所標
      示，全部賣給乙○○先生。總面積大約肆佰肆拾貳坪。總
      價款新臺幣肆佰陸拾伍萬元整，已全收無誤（本票為憑）
      。惟因有伍筆農地有伍年稅務管制以及有地上建物之關係
      ，現在不能過戶，必須到民國九十四年八月管制解除以及
      地上建物清除，必定如數過戶給買主乙○○先生」（見本
      院卷第79頁）。
（五）原告9 筆土地已於94年12月8 日前全部移轉登記予被告。
      （見本院卷第117 頁、第24頁至第35頁）
（六）被告於92年4 月24日先交付原告現金103 萬元作為系爭不
      動產買賣之頭期款（見本院卷第80、162 頁）。
（七）被告於坐落桃園縣中壢市○○段24、25、25-1、27、33、
      764-1 及764-2 地號7 筆土地過戶時，再給付原告10萬元
      （見本院卷第147頁至第148頁）。
四、兩造於97年3月27日協議簡化爭點為：被告是否已結清系爭
    不動產買賣價金465萬元？(見本院卷第124頁)
五、本院之判斷：
（一）先位聲明部分：
    1.按稱消費借貸者，謂當事人一方移轉金錢或其他代替物之
      所有權於他方，而約定他方以種類、品質、數量相同之物
      返還之契約，民法第474條第1項定有明文。查本件兩造間
      存有消費借貸關係，並有原告簽發之本票以為擔保等情，
      為兩造所不爭執，雖本票係無因證券，惟兩造既為票據之
      直接前後手而原告為實體上之抗辯，則兩造間之關係自得
      以實體上之法律關係，即消費借貸關係為斷。
    2.依兩造所承，原告就附表編號2-19之本票，均係於其向被
      告借款由被告交付款項之同時當場簽發本票（見本院卷第
      143 頁至第144 頁），是各該消費借貸關係之借貸日應自
      原告簽發本票之發票日起算；另兩造均不爭執於原告93年
      9 月1 日書立切結書時（見本院卷第55頁），係兩造合意
      就系爭不動產買賣契約之總價款465 萬元、與原告積欠被
      告之消費借貸債務作結算，並約定以原告積欠被告之消費
      借貸債務與本件系爭買賣契約之價金抵銷，被告則返還其
      所持有全部原告簽發之「本票」，故本件應以93年9 月1
      日為系爭消費借貸法律關係之終止日。
    3.次按金錢借貸契約係屬要物契約，故利息先扣之金錢借貸
      ，其貸與之本金額應以利息預扣後實際交付借用人之金額
      為準，該預扣利息部分，既未實際交付借用人，自不成立
      金錢借貸。本件原告先雖主張其向被告借款之總金額僅為
      303 萬元，並舉被告聯邦銀行之帳戶存摺明細為證，惟原
      告本人於本院97年5 月20日言詞辯論時到庭自承：本院卷
      第98頁之本票（如附表編號2-19）均是因收到被告之借款
      所簽發，被告於每次借款時均係就原告所簽發之本票面額
      ，先扣除自票載發票日至到期日期間之利息後，方交付扣
      除利息後之餘款予原告（見本院卷第143 頁至第144 頁）
      ，故本件於計算如附表編號2-19之各筆借貸本金時，均應
      先扣除被告預扣之利息加以計算。另就預扣之利息部分，
      被告主張兩造係約定於92年1 月28日設定抵押權前為月息
      三分，92年1 月28日後則係月息二分之情，亦為原告所不
      爭執（見本院卷第177 -178頁），故欲計算如附表編號
      2-19之各筆借貸關係之本金所預扣之利息金額，則均應以
      月息二分計算。
    4.再按當事人主張有利於己之事實者，就其事實有舉證之責
      任，民事訴訟法第277 條前段定有明文。本件原告主張本
      院卷第99頁所示三張本票面額分別為60萬元（票號009370
      號）、40萬元（票號0000000 號）、及80萬元（票號3415
      03號）之本票被告並未交付其消費借貸金額，則自應由主
      張已為交付之貸與人即被告負舉證責任。
     (1)關於附表編號1 面額60萬元本票（票號009370號，見本
        院卷第104 頁）部分：
        原告主張：於92年1 月28日其向被告借款30萬元時，被
        告要求其除簽發1 張面額為30萬元之本票外，需另再簽
        發本張面額為60萬元的本票作為土地尚未過戶之保證，
        且就該60萬元設定抵押權；後因前開30萬元本票於92年
        3 月28日到期而原告未還款，被告乃要求原告再簽發1
        張面額30萬元之本票以換回之前簽發之30萬元本票，惟
        該面額60萬元的本票則未一併歸還云云。被告則辯稱：
        伊有交付60萬元予原告，且於92年1 月28日原告有兩筆
        土地為伊設定100 萬元抵押權，原告則另再簽發一張10
        萬8000元之本票（票號009371號），以作為該60萬元借
        款6 個月之利息等語（見本院卷第144 頁至第145 頁）
        。經查，原告確曾於92年1 月28日以其所有中壢市○○
        段第27地號及第33地號土地，設定最高限額100 萬元之
        抵押權予被告乙節，有土地登記謄本附卷可佐（見本院
        卷第30頁、第33頁）；又兩造係在92年5 月24日方簽訂
        系爭不動產買賣契約，原告卻主張92年1 月28日簽發該
        60萬元之本票乃為土地尚未過戶之保證云云，實不足採
        。況原告於前案（本院95重訴字第51號確認買賣關係不
        存在）95年7 月5 日言詞辯論期日中作證時自承：其簽
        發本紙60萬元本票是「陸陸續續向被告借款，合計後在
        代書事務所簽立本票」給被告等語（見本院95年重訴字
        第51號卷第92頁），亦核與被告辯稱：係因92年1 月28
        日以前，原告有使用另一本銀行支票陸續向被告借錢都
        遭退票，至92年1 月28日被告合計前開退票金額加上當
        天借給原告的30萬元，合計60萬元，方請原告簽發60萬
        元之本票，並將之前退票之支票返還原告乙節（見本院
        卷第14 5頁）相符，故應認被告實際已貸予原告該60萬
        元為可採。又附表編號20之面額108,000 元之本票，被
        告既自認該本票係本筆60萬元借款之利息票等語，依民
        法第20 7條之規定，利息不得滾入原本再生利息，故附
        表編號20之本票僅計本金，不再計生利息，附此敘明。
     (2)關於面額40萬元本票（票號0000000 號）部分：
        原告主張簽發該本票之原因係因其曾將其所有坐落桃園
        縣中壢市○○段26、26-1地號土地以40萬元賣給被告，
        被告僅先給付伊10萬元及16萬4000元，惟因土地尚未過
        戶，故被告要求其簽發40萬元本票作為擔保，故該本票
        並非因原告向被告借款而簽發等語，而被告亦不爭執原
        告簽發該40萬元本票並非基於被告借款予原告之原因關
        係，故此本票所載面額40萬元自不應計入兩造消費借貸
        金額範圍內。
     (3)關於面額80萬元本票（票號341503號）部分：
        原告主張簽發該本票之原因係因被告說其至93年9 月2
        日止，土地未過戶，利息也未付，故要求其簽發80萬元
        本票作為補償等語；被告則辯稱：係因原告將土地辦理
        過戶予伊時，無力繳納80多萬元稅金，才開該80萬元本
        票予伊算是向伊借錢，叫伊先幫原告繳納稅金，然伊認
        還剩幾個月即可超過五年管制期間而不用繳稅，故伊並
        未去繳稅，而在原告簽發該80萬元本票後，伊亦沒有再
        借款予原告，又因該80萬元本票加上原告先前欠款所簽
        發之本票，總計已超過495 萬元，對超過495 萬元部分
        伊拋棄對原告債權，而扣除應給付給原告之買賣價金4
        65萬元後之30萬元（495萬元-465萬元＝30萬元）則為
        伊拋棄前述債權之代價，且伊在土地過戶當時還給原告
        10萬元，是該80萬元算是兩造各吸收一半等語（見本院
        卷第147 頁），是被告既自認此紙面額80萬元之本票伊
        並未借款予原告，且亦未為原告代繳稅金，則此本票所
        載面額80萬元自亦不應計入兩造消費借貸金額範圍內，
        亦堪認定。
     (4)綜上，就原告實際簽發之23張本票中，其中票面金額40
        萬元（票號0000000 號）及80萬元（票號341503號）之
        本票，因被告皆未實際交付原告借貸之金錢，不符消費
        借貸為要物契約之性質，不應計入兩造消費借貸金額範
        圍內。
    4.再按約定利率，超過週年百分之20者，債權人對於超過部
      分之利息，無請求權，民法第205 條定有明文。查兩造就
      本件借貸關係所約定之利息為月息三分，已超過週年利率
      百分之20，被告就超過週年利率百分之20的部分並無請求
      權，故附表利息之計算應以週年利率百分之20為計算基準
      。至原告雖主張應依票據法第28條第2 項之規定，以年利
      6 釐即百分之6 加以計算本件消費借貸之利息云云（見本
      院卷第161 頁至第162 頁），惟兩造既為票據之直接前後
      手，原告又以實體上之消費借貸為原因關係加以抗辯，是
      依法律適用之一體性原則，應回歸民法關於利息之規定計
      算本件附表之利息。又依附表，本件消費借貸之本金，既
      已先扣除被告預扣之利息金額，則應認原告未曾支付利息
      ，故各筆消費借貸之計息起日，應自各筆借款日（即本票
      發票日）開始計算，附此敘明。
    5.揆諸前開說明，本件兩造間之消費借貸關係，為利息先扣
      之消費借貸，其貸與之本金額應以利息預扣後實際交付原
      告之金額為準，至利息之計算，則應以各筆本票發票日起
      算至兩造決算日93年9 月1 日，利率則以週年利率百分之
      20加以計算，計算結果詳如附表所示。
    6.另按二人互負債務，而其給付種類相同，並均屆清償期者
      ，各得以其債務，與他方之債務，互為抵銷，民法第334
      條第1 項本文定有明文。查本件被告與原告間消費借貸債
      務之總金額至93年9 月1 日決算日止，為3,326,346 元，
      （詳如附表）被告以之抵銷系爭不動產買賣契約之價金，
      加上被告於92年4 月24日已先交付原告之現金103 萬元（
      系爭不動產買賣契約之頭期款）、並加上原告自承被告向
      其購買坐落桃園縣中壢市○○段26、26-1地號土地時，被
      告已給付其10萬元及16萬4000元（見本院卷第146 頁）、
      及被告於桃園縣中壢市○○段24、25、25-1、27、33、76
      4-1 及764- 2地號7 筆土地過戶時，再給付原告之10萬元
      （見本院卷第147 頁至第148 頁）等款項，合計被告共支
      付4,720,346 元作為系爭土地買賣契約之價金，已超過系
      爭不動產買賣契約約定之土地買賣價金465 萬元（見本院
      卷第60頁切結書所載）。綜上，被告既已全部清償系爭不
      動產買賣契約之價金，則原告依民法第259 條規定解除系
      爭不動產買賣契約，請求被告返還系爭土地，自無理由，
      不應准許。
（二）備位聲明部分：
      依上述，被告已付清系爭土地買賣契約之價金，則原告依
      民法第367 條之規定及系爭土地買賣契約之約定，請求被
      告給付118 萬9 千元，亦無理由，應予駁回。
六、從而，原告依民法第259 條之規定，先位請求被告返還系爭
    土地，另依民法第367 條之規定及系爭不動產買賣契約之約
    定，請求被告給付118 萬9 千元及遲延利息，均屬無理由，
    應予駁回。
七、本件事證已臻明確，兩造其餘之攻擊或防禦方法，及未經援
    用之證據，經本院斟酌後，認為與判決基礎之事實並無影響
    ，均不足以影響本裁判之結果，自無庸一一詳與論駁之必要
    ，併此敘明。
八、原告之訴既經駁回，其假執行之聲請亦失所附麗，併予駁回
    之。
九、據上論結，本件原告之訴為無理由，依民事訴訟法第78條，
    判決如主文。
中    華    民    國    97    年    8     月    5     日
                        民事第三庭    法  官  林曉芳
┌──────────────────────────────────────────────────────┐
│附表:（元以下4捨5入）                                                                                       │
├──┬────┬──────┬──────┬──────┬──────┬──────┬────┬──────┤
│編號│本票號碼│票 面 金 額 │扣息後金額  │發  票  日  │到  期  日  │利息起算日  │結算至93│以週年利率20│
│    │        │（新台幣）  │（新台幣）  │            │            │            │年9 月1 │％計算之利息│
│    │        │            │            │            │            │            │日止    │（新台幣）  │
├──┼────┼──────┼──────┼──────┼──────┼──────┼────┼──────┤
│ １ │009370  │  600,000元 │  600,000元 │92年1月28日 │93年1月27日 │92年1月28日 │582日   │191,342元   │
├──┼────┼──────┼──────┼──────┼──────┼──────┼────┼──────┤
│ ２ │009374  │  300,000元 │  288,000元 │92年3月28日 │92年5月25日 │92年3月28日 │523日   │ 82,534元   │
├──┼────┼──────┼──────┼──────┼──────┼──────┼────┼──────┤
│ ３ │0000000 │  100,000元 │   98,000元 │92年5月26日 │92年6月25日 │92年5月26日 │464日   │ 24,916元   │
├──┼────┼──────┼──────┼──────┼──────┼──────┼────┼──────┤
│ ４ │0000000 │  100,000元 │   96,000元 │92年3月24日 │92年5月24日 │92年3月24日 │527日   │ 27,722元   │
├──┼────┼──────┼──────┼──────┼──────┼──────┼────┼──────┤
│ ５ │0000000 │  100,000元 │   96,000元 │92年3月26日 │92年5月25日 │92年3月26日 │525日   │ 27,616元   │
├──┼────┼──────┼──────┼──────┼──────┼──────┼────┼──────┤
│ ６ │0000000 │  100,000元 │   96,000元 │92年3月26日 │92年5月25日 │92年3月26日 │525日   │ 27,616元   │
├──┼────┼──────┼──────┼──────┼──────┼──────┼────┼──────┤
│ ７ │0000000 │  100,000元 │   96,000元 │92年4月8日  │92年6月7日  │92年4月8日  │512日   │ 26,933元   │
├──┼────┼──────┼──────┼──────┼──────┼──────┼────┼──────┤
│ ８ │0000000 │  100,000元 │   96,000元 │92年5月5日  │92年7月4日  │92年5月5日  │485日   │ 25,512元   │
├──┼────┼──────┼──────┼──────┼──────┼──────┼────┼──────┤
│ ９ │0000000 │  100,000元 │   96,000元 │92年4月14日 │92年6月14日 │92年4月14日 │506日   │ 26,617元   │
├──┼────┼──────┼──────┼──────┼──────┼──────┼────┼──────┤
│１０│0000000 │  100,000元 │   96,000元 │92年5月19日 │92年7月18日 │92年5月19日 │471日   │ 24,776元   │
├──┼────┼──────┼──────┼──────┼──────┼──────┼────┼──────┤
│１１│0000000 │  100,000元 │   98,000元 │92年5月17日 │92年6月16日 │92年5月17日 │473日   │ 25,399元   │
├──┼────┼──────┼──────┼──────┼──────┼──────┼────┼──────┤
│１２│0000000 │  100,000元 │   98,000元 │92年5月23日 │92年6月22日 │92年5月23日 │467日   │ 25,077元   │
├──┼────┼──────┼──────┼──────┼──────┼──────┼────┼──────┤
│１３│0000000 │  100,000元 │   98,000元 │92年6月10日 │92年7月9日  │92年6月10日 │449日   │ 24,111元   │
├──┼────┼──────┼──────┼──────┼──────┼──────┼────┼──────┤
│１４│0000000 │  100,000元 │   98,000元 │92年6月17日 │92年7月16日 │92年6月17日 │442日   │ 23,735元   │
├──┼────┼──────┼──────┼──────┼──────┼──────┼────┼──────┤
│１５│0000000 │  100,000元 │   98,000元 │92年7月28日 │92年8月27日 │92年7月28日 │401日   │ 21,533元   │
├──┼────┼──────┼──────┼──────┼──────┼──────┼────┼──────┤
│１６│0000000 │  100,000元 │   98,000元 │92年7月21日 │92年8月21日 │92年7月21日 │408日   │ 21,909元   │
├──┼────┼──────┼──────┼──────┼──────┼──────┼────┼──────┤
│１７│0000000 │  100,000元 │   98,000元 │92年7月7日  │92年8月7日  │92年7月7日  │422日   │ 22,661元   │
├──┼────┼──────┼──────┼──────┼──────┼──────┼────┼──────┤
│１８│341501  │   50,000元 │   49,000元 │92年8月13日 │92年9月12日 │92年8月13日 │385日   │ 10,337元   │
├──┼────┼──────┼──────┼──────┼──────┼──────┼────┼──────┤
│１９│341502  │  165,000元 │  165,000元 │93年9月2日  │93年9月2日  │93年9月2日  │0日     │      0元   │
├──┼────┼──────┼──────┼──────┼──────┼──────┼────┼──────┤
│２０│009371  │  108,000元 │  108,000元 │92年1月28日 │92年2月28日 │此為利息票不│        │此為利息票不│
│    │        │            │            │            │            │再計息      │        │再計息      │
├──┼────┼──────┼──────┼──────┼──────┼──────┼────┼──────┤
│總計│        │2,723,000元 │2,666,000元 │            │            │            │        │660,346元   │
├──┴────┴──────┴──────┴──────┴──────┴──────┴────┴──────┤
│合計扣息後之本金總額及利息總額，本件兩造間消費借貸債務金額共3,326,346元（2,666,000+660,346=3,326,346）。    │
│                                                                                                            │
└──────────────────────────────────────────────────────┘
以上正本係照原本作成。
如對本判決上訴，須於判決送達後20日內向本院提出上訴狀。
中    華    民    國    97    年    8     月    5     日
                                      書記官  邱飛鳴


司法院資訊處製作；財團法人民間司法改革基金會備份。
